【裁判字號】    99,訴,139
【裁判日期】    990205
【裁判案由】    毒品危害防制條例
【裁判全文】
臺灣板橋地方法院刑事判決               99年度訴字第139號
公  訴  人  臺灣板橋地方法院檢察署檢察官
被      告  甲○○
                  （現於臺灣臺北監獄臺北分監另案執行中）
上列被告因違反毒品危害防制條例案件，經檢察官提起公訴（98
年度毒偵字第8223號），被告於本院準備程序進行中，就被訴犯
罪事實為有罪之陳述，本院告知簡式審判程序之旨，並聽取其與
公訴人之意見後，經合議庭裁定由受命法官獨任進行簡式審判程
序審理後，判決如下：
    主  文
甲○○施用第一級毒品，處有期徒刑玖月，扣案之第一級毒品海
洛因壹小包（驗餘淨重零點肆陸捌肆公克），沒收銷燬之，扣案
包裝該海洛因之塑膠袋壹只，沒收；又施用第二級毒品，處有期
徒刑肆月。應執行有期徒刑拾月，扣案之第一級毒品海洛因壹小
包（驗餘淨重零點肆陸捌肆公克），沒收銷燬之，扣案包裝該海
洛因之塑膠袋壹只，沒收。
    事  實
一、甲○○前因施用毒品案件，經本院以94年度毒聲字第1623號
    裁定送勒戒處所觀察、勒戒後，認有繼續施用毒品之傾向，
    再經本院以94年度毒聲字第2342號裁定送強制戒治，並於民
    國95年7 月14日免予繼續執行戒治而釋放出所，且由臺灣板
    橋地方法院檢察署（下稱板橋地檢署）檢察官以95年度戒毒
    偵字第328號為不起訴處分確定。又於95年間因施用毒品案
    件，經本院分別以95年度訴字第3336號刑事判決處有期徒刑
    7月、3月，應執行有期徒刑9月確定、以95年度字第3667號
    刑事判決處有期徒刑8月、4月，應執行有期徒刑10月確定，
    嗣經本院以96年度聲減字第1811號刑事裁定各減為有期徒刑
    4月又15日、1月又15日、4月、2月，並定應執行有期徒刑9
    月確定。再因施用毒品案件，經本院分別以96年度訴字第
    1677號刑事判決處有期徒刑1年、減為有期徒刑6月，有期徒
    刑8月、減為有期徒刑4月，應執行有期徒刑9月確定，及以
    97年度易字第3647號刑事判決處有期徒刑4月，且得易科罰
    金確定，及以98年度訴字第2004號刑事判決處有期徒刑8月
    、4月，應執行有期徒刑10月確定，及以98年度訴字第3396
    號刑事判決處有期徒刑8月、4月，應執行有期徒刑10月確定
    （現在監執行上開罪刑），以及以98年度訴字第4608號刑事
    判決處有期徒刑10月、6月，應執行有期徒刑1年2月（尚未
    確定）。詎其仍不知悔改，猶於上開強制戒治執行完畢釋放
    後5年內，竟分別基於施用第一級毒品海洛因及施用第二級
    毒品甲基安非他命之犯意，於98年10月31日下午3時許，在
    其位於臺北縣新莊市○○街65巷2弄10號3樓住處，分別以將
    海洛因稀釋後放置在注射針筒內注射靜脈之方式，施用海洛
    因1次，及以將甲基安非他命放置在玻璃球吸食器內燒煙之
    方式，施用甲基安非他命1次；嗣於同日晚上9時45分許，在
    臺北縣新莊市○○路、思源路口因另案遭通緝而為警緝獲，
    並扣得海洛因1小包（驗餘淨重0.4684公克，起訴書誤載為
    「0.51公克」，茲予更正），且經警採集其尿液送驗，結果
    呈海洛因代謝物之嗎啡及甲基安非他命、安非他命陽性反應
    ，始查悉上情。
二、案經臺北縣政府警察局新莊分局移送板橋地檢署檢察官偵查
    起訴。
    理  由
壹、程序方面：本件被告甲○○所犯係死刑、無期徒刑、最輕本
    刑3 年以上有期徒刑以外之罪，其於準備程序就前揭被訴事
    實為有罪之陳述，經法官告知簡式審判程序之旨，並聽取其
    與公訴人之意見後，本院認無不得或不宜改依簡式審判程序
    進行之處，爰依刑事訴訟法第273 條之1 第1 項、第284 條
    之1 之規定，由本院合議庭裁定本件由受命法官獨任進行簡
    式審判程序，合先敘明。
貳、實體方面：
一、上開事實，業據被告迭於警詢、偵訊及本院訊問時自白不諱
    ，且被告於前開時間採集之尿液經送驗，結果呈海洛因代謝
    物之嗎啡及甲基安非他命、安非他命陽性反應乙節，此有台
    灣檢驗科技股份有限公司出具11/19/2009報告編號UL/2009/
    B0143 之濫用藥物檢驗報告及臺北縣政府警察局新莊分局偵
    辦毒品案被移送者姓名及代碼對照表各乙份（詳見偵查卷第
    21及38頁）在卷可稽；且扣案之白色粉末1 小包經送鑑驗結
    果認：實稱毛重0.6390公克（含1 袋），淨重0.4690公克，
    取樣0.0006公克，餘重0.4684公克，檢出海洛因成分乙節，
    此有交通部民用航空局航空醫務中心98年11月17日航藥鑑字
    第0985779 號毒品鑑定書乙份（詳見本院卷第27頁）附卷可
    證。又按海洛因經注射或吸入人體後，約80% 於24小時內自
    尿中排出，且尿液中能否驗出嗎啡陽性反應與其投與量、投
    與途徑、採尿時間、個人體質及檢測方法之靈敏度有關，國
    外曾有文獻報導注射6 毫克之海洛因鹽酸鹽，其代謝物嗎啡
    之平均可檢出時限約為26小時；另甲基安非他命經口服投與
    後約70% 於24小時內自尿中排出，約90% 於96小時內自尿中
    排出，由於甲基安非他命成分之檢出與其投與方式、投與量
    、個人體質、採尿時間與檢測儀器之精密度等諸多因素有關
    ，因此僅憑尿液中呈安非他命陽性反應，並無法確實推算吸
    食時間距採集時間之長短，惟依上述資料推斷，最長可能不
    會超過4 日等情，業經行政院衛生署藥物食品檢驗局於81年
    9 月8 日以藥檢壹字第8114885 號、81年2 月8 日（81）藥
    檢壹字第001156號函示明確，則被告上開時間所採集之尿液
    送驗結果既有海洛因代謝物之嗎啡及安非他命、甲基安非他
    命之陽性反應，顯見被告在經警採尿時往前回溯26、96小時
    內之某時（惟應扣除為警查獲後至採尿時止人身自由受拘束
    期間），確有施用第一級毒品海洛因及第二級毒品甲基安非
    他命之犯行至明。故被告之自白核與事實相符，應堪予採信
    。是本案事證已臻明確，被告犯行洵堪認定，應予依法論科
    。
二、論罪科刑部分：
(一)、按施用毒品經觀察、勒戒或強制戒治執行完畢釋放後，5 年
    內再犯施用第一、二級毒品之罪者，檢察官或少年法院（地
    方法院少年法庭）應依法追訴或裁定交付審理，毒品危害防
    制條例第23條第2 項定有明文。經查，被告前因施用毒品案
    件，經本院以94年度毒聲字第1623號裁定送勒戒處所觀察、
    勒戒後，認有繼續施用毒品之傾向，再經本院以94年度毒聲
    字第2342號裁定送強制戒治，並於民國95年7 月14日免予計
    續執行戒治而釋放出所，且由板橋地檢署檢察官以95年度戒
    毒偵字第328 號為不起訴處分確定；又於95年間因施用毒品
    案件，經本院分別以95年度訴字第3336號刑事判決處有期徒
    刑7 月、3 月，應執行有期徒刑9 月確定、以95年度字第36
    67號刑事判決處有期徒刑8 月、4 月，應執行有期徒刑10月
    確定，嗣經本院以96年度聲減字第1811號刑事裁定各減為有
    期徒刑4 月又15日、1 月又15日、4 月、2 月，並定應執行
    有期徒刑9 月確定；再因施用毒品案件，經本院分別以96年
    度訴字第1677號刑事判決處有期徒刑1 年、減為有期徒刑6
    月，有期徒刑8 月、減為有期徒刑4 月，應執行有期徒刑9
    月確定，及以97年度易字第3647號刑事判決處有期徒刑4 月
    ，且得易科罰金確定，及以98年度訴字第2004號刑事判決處
    有期徒刑8 月、4 月，應執行有期徒刑10月確定，及以98年
    度訴字第3396號刑事判決處有期徒刑8 月、4 月，應執行有
    期徒刑10月確定（現在監執行上開罪刑），以及以98年度訴
    字第4608號刑事判決處有期徒刑10月、6 月，應執行有期徒
    刑1 年2 月（尚未確定）在案，此有臺灣高等法院被告前案
    紀錄表及上開不起訴處分書、判決書各乙份在卷可稽，是被
    告於強制戒治執行完畢釋放後5 年以內再施用毒品，則本件
    檢察官起訴被告施用第一、二級毒品，符合上開規定，合先
    敘明。
(二)、又按海洛因及甲基安非他命依毒品危害防制條例第2 條第2
    項第1 、2 款之規定，分別係屬第一、二級毒品，故核被告
    所為，係犯毒品危害防制條例第10條第1 項之施用第一級毒
    品罪及同條例第10條第2 項之施用第二級毒品罪。又被告持
    有海洛因、甲基安非他命分別係供己施用，則其持有之低度
    行為，為施用毒品之高度行為所吸收，均不另論罪。復被告
    所犯二罪之間，犯意各別，行為互殊，應予分論併罰。另公
    訴意旨雖認被告前因施用毒品案件，經本院以95年度訴字第
    3336號刑事判決分別判處有期徒刑7 月、3 月確定，及以95
    年度訴字第3667號刑事判決分別判處有期徒刑8 月、4 月確
    定；上開4 案嗣經本院以96年度聲減字第1811號裁定各減為
    有期徒刑9 月確定，另因施用毒品案件，經本院以96年度訴
    字第1677號刑事判決分別判處有期徒刑1 年、8 月，減為有
    期徒刑6 月、4 月確定；再因偽證案件，經本院以97年度訴
    字第4 號刑事判決判處有期徒刑8 月，減為有期徒刑4 月確
    定；上開三案嗣定應執行有期徒刑1 年確定，上述各罪刑經
    接續執行，於97年10月3 日假釋出監，並付保護管束，假釋
    期滿日期為97年11月26日，以已執行論，而認被告本件犯行
    構成累犯云云。惟查：１、按少年受刑之執行完畢或赦免3
    年後，視為未曾受各該宣告，少年事件處理法第83條之1 第
    1 項定有明文。查本件被告係67年1 月6 日出生，其於12歲
    以上18歲未滿之少年期間，因竊盜案件，經本院少年法庭判
    處有期徒刑10月，並諭知緩刑確定，嗣因於緩刑期間內再犯
    殺人案件，經本院少年法庭以83年度少重訴字第4 號刑事判
    決處有期徒刑11年確定，上開緩刑亦遭撤銷，嗣該2 案件之
    徒刑自84年3 月2 日起入監接續執行，於88年7 月8 日縮短
    刑期假釋出監暨付保護管束，迨94年11月27日假釋期滿未經
    撤銷，視為執行完畢，其後迄97年11月26日業已屆滿3 年，
    有臺灣高等法院被告前案紀錄表1 份在卷足憑，揆諸上開規
    定，該等前案所宣告之刑，既視為未曾受宣告，乃不致使本
    件構成累犯。２、又被告於95年間因毒品案件，經本院以95
    年度訴字第3336號刑事判決處有期徒刑7 月、3 月，應執行
    有期徒刑9 月確定，及於96年間因毒品案件，經本院以95年
    度訴字第3667號刑事判決處有期徒刑8 月、4 月，應執行有
    期徒刑10月確定，嗣與上開前案經本院以96年度聲減字第18
    11號刑事裁定減刑並定應執行刑為有期徒刑9 月確定；另於
    96年間因毒品案件，經本院以96年度訴字第1677號刑事判決
    處有期徒刑1 年、8 月，減為有期徒刑6 月、4 月，應執行
    有期徒刑9 月確定；97年間因偽證案件，經本院以97年度訴
    字第4 號刑事判決處有期徒刑8 月，減為有期徒刑4 月確定
    ，並與前案徒刑（本院以96年度訴字第1677號刑事判決所處
    之刑）經本院以97年度聲字第1382號刑事裁定更定應執行刑
    為有期徒刑1 年確定；嗣自96年4 月2 日起入監接續執行上
    揭應執行刑有期徒刑9 月（本院以96年度聲減字第1811號刑
    事裁定者）與應執行刑有期徒刑1 年（本院97年度聲字第13
    82號刑事裁定者），且於97年10月3 日假釋出監（尚餘殘刑
    有期徒刑1 月23日），假釋期間付保護管束。惟被告又於98
    年間，先後因毒品案件，經本院以97年度易字第3647號刑事
    判決處有期徒刑4 月確定，及以98年度訴字第2004號刑事判
    決處有期徒刑8 月、4 月，應執行有期徒刑10月確定，其上
    開假釋因而遭撤銷，並自98年11月1 日入監接續前揭殘刑（
    有期徒刑1 月23日）及上開2 案件之徒刑（4 月、10月），
    目前仍執行中（指揮書執畢日期為100 年2 月23日），尚未
    執行完畢等情，有臺灣高等法院被告前案紀錄表1 份在卷足
    憑，從而，上揭前案亦均不致使本件構成累犯。綜上所述，
    公訴意旨逕認被告構成累犯，容有誤會，併予敘明。
(三)、爰審酌被告前有多次施用毒品之犯行，仍不知悔悟，故態復
    萌，再次施用毒品，無視於毒品對於自身健康之戕害及國家
    對於杜絕毒品犯罪之禁令，惟審酌被告犯後坦承犯行，態度
    尚佳，及施用毒品者均具有相當程度之生理成癮性及心理依
    賴性，戒除不易，且犯罪心態與一般刑事犯罪之本質不同，
    非難性較低等一切情狀，分別量處如主文所示之刑，並定應
    執行之刑，以資懲儆。
(四)、至扣案之海洛因1 小包（驗餘淨重0.4684公克），業經鑑驗
    屬實，已如前述，屬違禁物，不問是否屬於犯人與否，應依
    毒品危害防制條例第18條第1 項前段規定，併予宣告沒收銷
    燬之。另扣案包裝該海洛因之塑膠袋1 只，係被告所有並供
    其施用毒品之用乙節，業據被告供述明確，爰依刑法第38條
    第1 項第2 款之規定，併予宣告沒收。
據上論斷，應依刑事訴訟法第273 條之1 第1 項、第299 條第1
項前段，毒品危害防制條例第10條第1 項、第2 項、第18條第1
項前段，刑法第11條前段、第51條第5 款、第38條第1 項第2款
，判決如主文。
本案經檢察官黃致中到庭執行職務。
中    華    民    國    99    年    2     月    5     日
                  刑事第十四庭法  官  饒金鳳
以上正本證明與原本無異。
如不服本判決，應於判決送達後10日內，向本院提出上訴書狀，
且上訴書狀應敘述具體理由，而上訴書狀未敘述上訴理由者，應
於上訴期間（即自收受判決書之翌日起算10日）屆滿後20日內補
提理由書。
                              書記官  王春森
中    華    民    國    99    年    2     月    5     日
附錄本案論罪科刑之法律條文：
毒品危害防制條例第10條：
施用第一級毒品者，處6 月以上5 年以下有期徒刑。
施用第二級毒品者，處3 年以下有期徒刑。


司法院資訊處製作；財團法人民間司法改革基金會備份。
